【裁判字號】    89,上易,2365
【裁判日期】    890904
【裁判案由】    違反建築法
【裁判全文】
台灣高等法院台中分院刑事判決                  八十九年度上易字第二三六五號
    上  訴  人  臺灣台中地方法院檢察署檢察官
    被      告  乙○○
    選任辯護人  劉進堂
右上訴人因被告違反建築法案件，不服臺灣台中地方法院八十九年度易字第一九七一
號中華民國八十九年九月四日第一審判決（起訴案號：臺灣台中地方法院檢察署八十
九年度偵字第五０五號），提起上訴，本院判決如左：
      主  文
原判決撤銷。
乙○○對於依建築法規定停止供水或供電之建築物，非經許可不得擅自使用，而未經
許可，擅自使用，處有期徒刑肆月，併科罰金新台幣 (下同)拾陸萬元，有期徒刑如
易科罰金，罰金如易服勞役均以玖佰元折算壹日。
      事  實
一、乙○○有違反建築法及妨害風化前科，明知位於臺中市○○路○段七八六號，係
    遭臺中市政府依建築法規定停止供水供電執行斷水斷電處分之建築物，未經許可
    ，不得擅自接水電加以使用，竟於民國八十八年七月十三日起，未經臺中市政府
    審查許可，擅自營業使用，在上址經營「愛來愛去ＫＴＶ」，經八十八年九月十
    五日為警查獲後仍繼續經營至八十八年十一月間，始因生意不佳而停業。
二、案經台中市警察局第五分局報請台灣台中地方法院檢察署檢察官偵查起訴。
      理  由
一、訊據被告乙○○對於自八十八年二月中旬起，向前手黃瑞真頂讓位於臺中市○○
    路○段七八六號「愛來愛去ＫＴＶ」，並擅自發電、接水，繼續營業使用至八十
    八年十一月間，因生意不佳而停業之事實坦承不諱，雖矢口否認有何違反建築法
    犯行，辯稱：除頂讓上開店面外，伊於八十八年二月間，亦同時自邱秀琴處頂讓
    已經斷水斷電之「水車姑娘ＫＴＶ」（設址於臺中市○○路○段九十二號十一樓
    ）繼續營業使用，嗣於八十八年三月十九日，該址先經查獲，經原審法院簡易庭
    判處拘役五十日，伊先後二次之違反建築法犯行，不僅時間緊接，手法相同，且
    均屬觸犯犯罪構成要件相同之罪名，顯係基於概括之犯意反覆為之，是為連續犯
    而應論以一罪，其一部分犯罪事實既曾經判決確定，其效力自及於全部云云。
二、本院查：
  (一)按建築法之立法目的在於「為實施建築管理，以維護公共安全、公共交通、公共
    衛生及增進市容觀瞻」 (第一條)。另建築法第九十四條之一係規定：「依本法
    規定停止供水或供電之建築物，非經直轄市、縣（市）（局）主管建築機關審查
    許可，不得擅自接水、接電或使用；未經許可擅自接水、接電或使用者，處一年
    以下有期徒刑、拘役或科或併科新台幣三十萬元以下罰金」，依上開規定，本件
    犯罪構成要件行為包括「接水」「接電」及「使用」擅自接用之水電在內，對於
    停止供水供電之建築物，如欲接水、接電或使用，須經主管建築機關審查許可，
    故如經斷水、斷電之建築物於「未經許可」擅自接水、接電，即行為一旦造成法
    定之違法情況，該犯罪行為即屬完成，因此就「接水」「接電」部分之行為固屬
    即成犯，然於「擅自接水、接電」後之「擅自使用」行為，依「使用」行為之本
    質應屬繼續犯，亦惟有將之解釋為繼續犯，方始能達到上開建築法「為實施建築
    管理，以維護公共安全、公共交通、公共衛生及增進市容觀瞻」之立法目的。被
    告所辯，「擅自使用」係即成犯應非的論。
  (二)被告前於八十八年二月十日，自邱秀琴處頂讓已經斷水斷電之「水車姑娘ＫＴＶ
    」（設址於臺中市○○路○段九十二號十一樓）繼續營業使用，嗣於八十八年三
    月十九日經臨檢查獲之犯行，業經臺灣臺中地方法院檢察署檢察官以八十八年度
    偵第一０九八０號向原審臺中簡易庭聲請簡易判決處刑，並經該院臺中簡易庭於
    八十八年七月十二日以八十八年度中簡字第一五０六號刑事簡易判決判處拘役五
    十日，於八十八年八月十六日確定，此有該院臺中簡易庭八十八年度中簡字第一
    五０六號刑事簡易判決判正本及臺灣臺中地方法院檢察署刑案資料查註紀錄表一
    紙在卷可稽。
  (三)前揭位於臺中市○○路○段七八六號建築物，於八十四年十一月間，因有危害公
    共安全之虞，經台中市政府影響治安行業統一聯合稽查小組為斷電處分之事實，
    嗣未經主管機關許可，經擅自接水、接電，由被告使用經營上開ＫＴＶ之事實，
    業據被告供述在卷，並有稽查紀錄表影本及現場相片五張附卷可查，是被告自前
    案違反建築法最後審理事實之法院宣示判決之翌日即八十八年七月十三日起，至
    同年十一月間，確有上開本件違法行為應可認定。
三、核被告所為係犯建築法第九十四條之一之對於依建築法規定停止供水或供電之建
    築物，非經許可不得擅自使用，未經許可，擅自使用罪。原審不察，遽予免訴之
    諭知，自有未洽，檢察官上訴意旨，指摘原判決不當，非無理由，自應予撤銷改
    判，被告明知經依法斷水、斷電之建築物，非經核准不得使用，且前後分別經前
    案判刑及警方查獲後，仍繼續營業，顯見非有適當之刑罰，不足以遏止被告為賺
    取金錢，不惜違法之僥倖心態，爰審酌上情、被告犯罪之動機、目的、手段、智
    識程度、犯罪所生之損害及犯罪後態度等一切情狀，量處如主文第二項所示之刑
    ，並分別諭知易科罰金及易服勞役之折算標準。
四、據上論結，應依刑事訴訟法第三百六十九條第一項前段、第三百六十四條、第二
    百九十九條第一項前段，建築法第九十四條之一，刑法第四十一條、第四十二條
    第二項，罰金罰鍰提高標準條例第一條前段、第二條，判決如主文。
本案經檢察官甲○○到庭執行職務。
中      華      民      國    八十九      年    十二      月    十九    日
                              臺灣高等法院臺中分院刑事第四庭
                                    審判長法  官  洪  耀  宗
                                          法  官  吳  重  政
                                          法  官  劉  登  俊
右正本證明與原本無異。
不得上訴。
                                          書記官  吳  麗  慧
中      華      民      國    八十九      年    十二      月    二十    日
                                                                        Ｋ


司法院資訊處製作；財團法人民間司法改革基金會備份。
